臺灣花蓮地方法院民事判決
110年度重訴字第55號
原      告  安程不動產經紀有限公司

法定代理人  許琳    
原      告  林良澤  
共      同
訴訟代理人  吳明益律師
            孫裕傑律師
被      告  鑫未來建設有限公司

法定代理人  黃鴻洲  
訴訟代理人  湯文章律師
上列當事人間請求清償債務事件，本院於民國111年2月23日言詞
辯論終結，判決如下：
    主      文
原告之訴及假執行之聲請均駁回。
訴訟費用由原告負擔。
    事實及理由
壹、程序部分
    按訴狀送達後，原告不得將原訴變更或追加他訴，但不甚礙
    被告之防禦及訴訟之終結者，不在此限。被告於訴之變更或
    追加無異議，而為本案之言詞辯論者，視為同意變更或追加
    。民事訴訟法第255條第1項第7款、第2項分別定有明文。本
    件原告起訴時依消費借貸之法律關係，請求被告給付原告安
    程不動產經紀有限公司（下稱安程公司）新臺幣（下同）6,
    200,000元及其法定遲延利息；給付原告林良澤15,500元及
    其法定遲延利息。嗣追加不當得利為請求依據（卷208頁）
    ，核其追加，與前揭規定相符，應予准許。
貳、實體部分
一、原告起訴主張：被告經營住宅開發等事業，為興建集合住宅
    大樓，因資金周轉，被告前曾透過原告林良澤向訴外人姚秋
    梅（下稱姚秋梅）借款500萬元，姚秋梅於民國109年3月2日
    同意並將500萬元匯款至訴外人安程建設有限公司（下稱安
    程建設公司）之所有帳戶，再經由原告林良澤匯款至被告之
    所有帳戶。復被告於同年6月1日向原告安程公司借款500萬
    、200萬、70萬，共計770萬元，又於同年6月29日向原告林
    良澤借款15,500元（下合稱系爭款項）。被告取得原告安程
    公司所借款項後，旋即於同年6月1日匯款500萬元予姚秋梅
    ，以清償其於同年3月2日所積欠之債務。而被告就系爭款項
    曾於同年6月10日償還原告安程公司150萬元，然迄今仍積欠
    原告安程公司6,200,000元、原告林良澤15,500元尚未償還
    。又縱認兩造間就系爭款項並無消費借貸關係，然被告受有
    原告給付之系爭款項，並無法律上原因，被告亦應返還。爰
    依消費借貸或不當得利之法律關係，擇一請求被告返還等語
    。並聲明：被告應給付原告安程公司6,200,000元；被告應
    給付原告林良澤15,500元，及均自起訴狀繕本送達被告之翌
    日起至清償日止，按年息5%計算之利息。願供擔保，請准為
    假執行。
二、被告則以：被告公司帳戶設立之初即交予訴外人王軍翔（下
    稱王軍翔）保管，王軍翔未經被告公司同意，擅自以其個人
    名義與原告安程公司間，以被告公司帳戶為媒介，假造兩造
    間有資金流通，惟該資金流通關係係存在於原告安程公司與
    王軍翔間，與被告公司無涉。又被告公司僅係代原告安程公
    司匯款500萬元予姚秋梅，被告公司並未收受持有該筆款項
    ，而原告林良澤匯款15,500元予被告公司，係為支付投資貸
    款利息之費用。是兩造間並無消費借貸關係存在，原告應就
    其主張負舉證責任，且原告之說理亦與交易常情相悖，殊無
    可採等語置辯。並聲明：原告之訴駁回。如受不利判決，願
    供擔保，請准宣告免為假執行。
三、本院判斷如下：
　㈠按稱消費借貸者，謂當事人一方移轉金錢或其他代替物之所
    有權於他方，而約定他方以種類、品質、數量相同之物返還
    之契約。借用人應於約定期限內，返還與借用物種類、品質
    、數量相同之物，民法第474條第1項、第478條前段分別定
    有明文。又消費借貸者，於當事人間必本於借貸之意思合致
    ，而有移轉金錢或其他代替物之所有權於他方之行為，始得
    當之。另因交付金錢之原因多端，消費借貸除有金錢之交付
    外，尚須本於借貸之意思而為交付，方克成立。倘當事人主
    張與他方有消費借貸關係存在者，自應就該借貸意思互相表
    示合致及借款業已交付之事實，負舉證之責任，其僅證明有
    金錢之交付，未能證明借貸意思表示合致者，仍不能認為有
    該借貸關係存在。次按民事訴訟如係由原告主張權利者，應
    先由原告負舉證之責，若原告先不能舉證，以證實自己主張
    之事實為真實，則被告就其抗辯事實即令不能舉證，或其所
    舉證據尚有疵累，亦應駁回原告之請求。本件原告主張被告
    有前述借貸一節，此經被告否認，並以前詞置辯，則原告既
    主張兩造間有金錢借貸之事實，依上開規定及說明，即應就
    兩造間確有消費借貸關係存在之事實，負舉證責任。經查，
    原告就此部分事實，固提出華南商業銀行即時轉帳結果查詢
    表、新光銀行無摺現金存入憑條、交易明細等件影本為證（
    卷29至37頁），而依上開資料觀之，至多僅得證明原告確有
    轉帳與被告之事實，然因轉帳交付原因本不以借貸為限，除
    別有客觀證據可證明該轉帳係因被告向原告借款，經原告同
    意後所轉款項外，僅有上開轉帳紀錄，尚不足證明兩造間已
    有消費借貸關係，復原告未能舉證證明兩造確有成立消費借
    貸之合意，故原告依消費借貸之法律關係請求被告返還借款
    本息，即屬無據，不應准許。
　㈡次按無法律上之原因而受利益，致他人受損害者，應返還其
    利益；雖有法律上之原因，而其後已不存在者，亦同，民法
    第179條定有明文。而主張不當得利請求權存在之當事人，
    對於不當得利請求權之成立要件應負舉證責任，即應證明他
    方係無法律上之原因而受利益，致其受有損害。如受利益人
    係因其給付而得利時，所謂無法律上之原因，即指其給付欠
    缺給付之目的，故主張該項不當得利請求權存在之當事人，
    自應舉證證明其欠缺給付之目的，始符舉證責任分配之原則
    。次查，本件原告固主張其等交付系爭款項予被告，然原告
    並未能證明其交付系爭款項時欠缺給付目的，依前揭說明，
    尚不能逕認被告受領系爭款項係無法律上之原因而受利益，
    故原告依不當得利之法律關係，請求被告返還原告安程公司
    6,200,000元；原告林良澤15,500元，亦屬無據，不應准許
    。
四、從而，原告依消費借貸或不當得利法律關係，請求被告給付
    為無理由，應予駁回；原告之訴既經駁回，其假執行之聲請
    ，失所依據，併予駁回。
五、本件事證已臻明確，兩造其餘攻擊防禦方法及所提證據，經
    本院審酌後，核與判決結果不生影響，爰不逐一論述，併此
    敘明。
六、訴訟費用負擔之依據：民事訴訟法第78條。
中　　華　　民　　國　　111 　年　　3 　　月　　4 　　日
                  民事第二庭  審判長法  官 李可文 
　　　　　　　　　                  法  官 林敬展 
　　　　　　　　　                  法  官 蔡培元 
以上正本係照原本作成。
如對本判決上訴，須於判決送達後20日內向本院提出上訴狀。
如委任律師提起上訴者，應一併繳納上訴審裁判費。
中　　華　　民　　國　　111 　年　　3 　　月　　4 　　日
                    　            　書記官 謝佩真